臺灣板橋地方法院交通事件裁定　　　　　　　　　　九十一年度交聲字第六二七號
　　處分機關　交通部公路局臺北區監理所板橋監理站
　　受處分人
　　即異議人　甲○○
右列受處分人即異議人因違反道路交通管理處罰條例案件，對於交通部公路局臺北區
監理所板橋監理站九十一年四月十一日所為之處分（原處分案號為：板監三字第裁四
一—000000000號），聲明異議，本院裁定如左：
    主  文
原處分撤銷。
    理  由
一、原處分機關以，本件受處分人即異議人甲○○所有之車牌號碼ＦＸＪ─六二六號
    重型機車，於民國八十八年九月五日上午十時五分許，行經臺北市○○○路○段
    與萬盛街路口時，因不依規定駛入來車道而遭臺北市政府警察局文山第二分局交
    通分隊拍照舉發，爰依道路交通管理處罰條例第四十五條第一項第三款、第六十
    三條第一項第一款之規定，裁處異議人罰鍰新臺幣（下同）一千八百元，並記違
    規點數一點。異議意旨略以：並未接獲違規通知舉發單，因郵務機關以招領逾期
    為由，將舉發通知單退回舉發機關，致未能依法按期到案接受處分，而遭裁處最
    高罰鍰，請求撤銷原處分，改依最低罰鍰處罰等語。
二、按「處理違反道路交通管理事件，有關文書送達之程序，準用刑事訴訟法送達之
    規定。」、「被告、自訴人、告訴人或附帶民事訴訟當事人，有左列情形之一者
    ，得為公示送達：一住所、居所、事務所及所在地不明者。」，八十九年十二月
    五日修正前違反道路交通管理事件統一裁罰標準及處理細則第五條、刑事訴訟法
    第五十九條第一款分別規定甚明。查本件係於九十年一月一日行政程序法施行前
    舉發、送達之案件，其送達是否合法自應依上開規定行之，合先敘明。次按「公
    式送達除將應送達之文書或其節本張貼於法院牌示處外，並應以其繕本登載報紙
    或以其他適當方法通知或公告之，審判期日傳票經公示送達，如僅張貼於法院公
    告欄牌示處，未再囑託被告住所地市公所就近張貼於市公所公告欄公告送達，亦
    未登載報紙或以其他適當方法通知或公告之，該公示送達在程序上是否合法，即
    非無疑。」最高法院八十二年度臺非字第三二二號判決意旨可供參照。末按「汽
    車駕駛人，爭道行駛有不依規定駛入來車道者，處二百元以上六百元以下罰鍰。
    」、「汽車駕駛人有第四十五條之情形，除依原條款處罰鍰外，並予記違規點數
    一點。」又「本條例所定罰鍰之處罰，行為人接獲違反道路交通管理事件通知單
    後，應於十五日內，到達指定處所聽候裁決。但行為人認為舉發之事實與違規情
    形相符者，得不經裁決，逕依各該條款罰鍰最低額，自動向指定之處所繳納結案
    。」九十年一月十七日修正前道路交通管理處罰條例第四十五條第三款、第六十
    三條第一項第一款、第九條第一項亦定有明文。
三、經查：
  (1)本件受處分人即異議人甲○○所有之車牌號碼ＦＸＪ─六二六號重型機車，於八
    十八年九月五日上午十時五分許，行經臺北市○○○路○段與萬盛街路口時，因
    不依規定駛入來車道而遭臺北市政府警察局文山第二分局交通分隊拍照舉發之事
    實，有臺北市政府警察局北市警交字第000000000號舉發違反道路交
    通管理事件通知單暨違規採證相片一幀可稽，且為異議人所不爭執，堪認異議人
    確有上揭違規事實，是原處分機關據此援引道路交通管理處罰條例第四十五條第
    三款、第六十三條第一項第一款規定而為上述裁處，固屬有據，然此應究明者為
    ，舉發機關是否已將前述舉發通知單合法送達於異議人，若未合法送達，則異議
    人上揭辯稱未收受舉發通知單即屬有理由，處分機關之處分因舉發機關未合法送
    達舉發通知單即逕予裁處，其處分即有重大程序瑕疵而無可維持，應予撤銷。
  (2)異議人於八十八年一月二十八日向戶政機關登記設籍於臺北縣永和市○○里○○
    鄰○○路○段二三一巷六號二樓，嗣於九十年十二月四日遷徙登記設籍於臺北縣
    永和市信義理七鄰中山路一段二六號十二樓之五，再於九十一年二月十九日遷徙
    登記設籍於臺北縣中和市○○里○○鄰○○路二六五號五樓至今，有本院九十一
    年四月二十六日法務部戶役政連結作業系統查詢資料一紙可稽，而原舉發單位即
    臺北市政府交通警察大隊依異議人向監理機關所登記之地址即臺北縣永和市○○
    路○段二八巷八號，以郵遞方式郵遞上開舉發通知單予異議人，因「無此號」遭
    郵務機關退回舉發機關，舉發機關遂以公示送達之方式辦理送達，並刊登於臺北
    市政府公報八十九年春字第二十六期（八十九年二月九日出版）等情，則有郵遞
    上述舉發通知單之信封上由郵務機關人員手寫註記「無此號」字樣、臺北市政府
    公報八十九年春字第二十六期公報可據（均影本），是依異議人歷次遷徙記錄中
    並未有向戶政機關登記設籍於臺北縣永和市○○路○段二八巷八號之事實，而其
    向監理機關所登記之住址即臺北縣永和市○○路○段二八巷八號，經郵務人員依
    址送達則查無該號而將舉發通知單退回舉發機關等情觀之，已堪認異議人之送達
    處所不明，舉發機關據此循上揭法律之規定依職權進行公示送達，於法尚無不符
    。
  (3)惟觀諸舉發機關公示送達之方式僅係由電腦繕造名冊，便宜行事而刊載在舉發機
    關本身所在地之臺北市政府公報，並非採取囑託其查得之受處分人住所地（臺
    北縣永和市○○路○段二八巷八號）之市公所（臺北縣永和市公所）就近公告送
    達，或囑託刊登在受處分人住所地之臺北縣政府公報（或臺北縣政府永和市公
    所公報）之方式為通知公告，則因本件違規人之住居所與舉發機關所在地顯非屬
    同一地區，異議人實際上難有機會透過公示送達知悉遭舉發違規情事而得主動依
    罰鍰最低額繳納罰鍰，是舉發機關所採行之公示送達方式即屬有重大瑕疵，難認
    符合對受處分人憲法上訴訟程序權之保障，且舉發機關所採之公示送達方式與法
    院就公示送達所採之刊登於報紙、公告於住所地政府公告欄等方式亦極不一致，
    綜上，應認舉發機關上述採取之公示送達方式，有重大瑕疵而難認為已生合法送
    達之效力，則異議人以未收受前開舉發通知書為由，聲明異議，即屬有據，原處
    分機關據此未合法送達之舉發通知書，逕行裁決，似有違誤，原處分應予撤銷，
    由原處分機關，依法重行通知異議人到案聽候裁決時地，給予異議人陳述機會後
    ，就本件違規舉發依法另為適當處分。
四、據上論結，應依道路交通案件處理辦法第二十條前段，裁定如主文。
中      華      民      國    九十一      年      四      月   二十六   日
                              臺灣板橋地方法院交通法庭
                                      法  官  陳明偉
右正本證明與原本無異。
如不服本裁定，應於送達後五日內，向本院提出抗告狀。
                                      書記官  呂妍旻
中      華      民      國    九十一      年      四      月   二十六   日
